【裁判字號】    97,訴,5545
【裁判日期】    981028
【裁判案由】    毒品危害防制條例
【裁判全文】
臺灣板橋地方法院刑事判決              97年度訴字第5545號
公  訴  人  臺灣板橋地方法院檢察署檢察官
被      告  甲○○
                    （現另案於臺灣臺北監獄臺北分監執行）
            乙○○
                      10樓之.
                    （現另案於臺灣桃園女子監獄執行）
上列被告因違反毒品危害防制條例案件，經檢察官提起公訴（97
年度偵字第24779 號），本院判決如下：
    主  文
甲○○轉讓第一級毒品，累犯，處有期徒刑柒月。扣案之海洛因
玖包驗餘淨重共計肆點捌捌公克均沒收銷燬之，上開海洛因之外
包裝袋玖只均沒收。
乙○○轉讓第一級毒品，處有期徒刑柒月。
    事  實
一、甲○○前因違反麻醉藥品管理條例案件，經臺灣高等法院以
    82年度上易字第3606號刑事判決判處有期徒刑六月確定；又
    因違反藥事法案件，經本院以82年度訴字第1776號刑事判決
    判處有期徒刑一年六月，嗣因撤回上訴而確定；再因違反肅
    清煙毒條例案件，經臺灣高等法院以84年度上更一字第81號
    刑事判決判處有期徒刑三年六月確定。上開三案先經本院以
    84年度聲字第828 號裁定應執行有期徒刑四年八月確定，入
    監執行後於民國84年10月21日縮短刑期假釋出監。惟其於假
    釋期間內再因違反肅清煙毒條例及藥事法案件，經本院以85
    年度訴字第2843號刑事判決分別判處有期徒刑三年八月、一
    年十月，應執行有期徒刑五年四月確定，與上開假釋經撤銷
    後之殘刑有期徒刑二年四月又九日接續執行後，復於89年12
    月1 日假釋出監。然甲○○於此次假釋期間內，又因施用毒
    品而經送觀察、勒戒及強制戒治，違反保護管束應遵守事項
    情節重大，再經撤銷假釋，原殘刑為有期徒刑三年十一月又
    二十二日，適因中華民國九十六年罪犯減刑條例施行，前揭
    五案經臺灣高等法院以96年度聲減字第67號裁定減刑後，就
    前三案定應執行刑為有期徒刑三年、就後二案定應執行刑為
    有期徒刑三年六月確定，甲○○即於96年7 月16日執行完畢
    出監。
二、詎甲○○仍不知悔改，與其同居女友乙○○均明知海洛因為
    毒品危害防制條例第2 條第1 項第1 款所列之第一級毒品，
    不得轉讓或持有，甲○○竟基於轉讓第一級毒品之犯意，於
    97年7 月中旬某日，購買數量不詳之海洛因後，及於同年8
    月19日晚間7 時許，在臺北縣新莊市○○路與後港一路口某
    便利商店向真實姓名年籍不詳綽號「瘋子」之人，以新臺幣
    （下同）二萬五千元之價格購買毛重約6.7 公克之海洛因後
    ，除供其自行施用外，並將所購得之海洛因放置在渠等位於
    臺北縣新莊市○○○路28巷4 弄13號6 樓住處之廁所內供乙
    ○○取用，即以此方式轉讓海洛因予乙○○供其施用。乙○
    ○亦基於轉讓第一級毒品之犯意，於97年8 月中旬某日許，
    在臺北某處向真實姓名年籍不詳綽號「小胖」之人購買數量
    不詳、價格約四、五千元之海洛因後，除自行施用外，亦將
    上開海洛因放置在上開住處房間之抽屜內供甲○○取用，而
    以此方式轉讓海洛因予甲○○供其施用。嗣於同年8 月21日
    晚間6 時50分許，在上址為警查獲，並扣得甲○○所有之海
    洛因九小包（驗餘淨重共計4.88公克）等物，始悉上情。
三、案經海岸巡防總局北部地區巡防局移請臺灣板橋地方法院檢
    察署檢察官偵查起訴。
    理  由
一、被告甲○○、乙○○於警詢中就對方涉案事實所為之證述，
    就彼此而言雖均屬被告以外之人於審判外之陳述，然經本院
    於審判期日調查證據時提示被告二人並告以要旨後，被告二
    人就證據能力部分並未聲明異議，且本院審酌被告二人為同
    居男女朋友之關係，並無怨隙，衡情當無曲詞搆陷對方之動
    機，是渠等於案發後記憶猶新之際就對方涉案事實所為之證
    述，可信性甚高，如引用作為證據應屬適當，依刑事訴訟法
    第159 條之5 規定，即皆有證據能力。
二、訊據被告二人固均坦承於前揭期間為男女朋友關係，並同居
    於上址，渠等各自出資購買海洛因後，除供己自行施用外，
    亦容許對方自行拿取施用等事實，惟均矢口否認有轉讓第一
    級毒品之犯行，辯稱：渠等並未將所購得之海洛因直接交付
    予對方，只是放置於上開地點後，不介意對方自行拿取使用
    ，渠等不知此舉構成轉讓毒品云云。經查：
(一)被告二人為男女朋友關係，並於前揭期間同居於上址，兩人
    均有施用海洛因之習慣及需求，渠等於前述時、地各自出資
    購買海洛因後即放置於屋內廁所或房間抽屜內，除供自行施
    用外，亦不介意對方拿取使用，若有短少，亦知係對方所拿
    取等事實，為被告二人所供承不諱，且與彼此間以證人身分
    於警詢、偵查中就對方所為之證述相符。又被告二人確有取
    得海洛因之管道乙節，亦有被告甲○○所有之海洛因九包（
    驗餘淨重共計4.88公克）等物扣案可資佐證。上開扣案毒品
    經送鑑定結果，確實含有海洛因成分等情，復有法務部調查
    局濫用藥物實驗室97年9 月18日調科壹字第09723037460 號
    鑑定書一紙在卷可按，是此部分之事實均堪認定，合先敘明
    。
(二)被告二人雖均辯稱渠等不知此舉為轉讓，無轉讓之犯意云云
    ，然查渠等均知擺放於該處會遭對方所取用，卻均容許對方
    自行拿取，甚且彼此互相拿取對方所購買放置之海洛因，顯
    然渠等主觀上即有互通有無之相互轉讓海洛因犯意甚明。再
    所謂交付，非以現實交付為限，依民法第761 條第1 項但書
    及同條第2 項、第3 項所定之簡易交付，占有改定及指示交
    付，亦均可生交付之效力（參照最高法院70年台上字第4771
    民事判例意旨），是被告二人在客觀上既將所購入之海洛因
    放在對方實力所能支配之範圍內，而得任由對方所自行拿取
    ，縱非渠等所親自現實交付，然參酌前引民法第761 條第1
    項但書規定，基於渠等原先已有之轉讓意思，在對方實際取
    得占有該海洛因時，即已生交付之效力，是被告二人在客觀
    上顯亦有轉讓之行為，至為灼然。
(三)據此，被告二人上開所辯，尚非足採，本案事證明確，渠等
    轉讓第一級毒品之犯行，均堪認定。
三、論罪科刑部分：
(一)按海洛因係毒品危害防制條例所列之第一級毒品，故核被告
    二人所為，均係犯毒品危害防制條例第8 條第1 項之轉讓第
    一級毒品罪。渠等轉讓前持有海洛因之低度行為，應為轉讓
    之高度行為所吸收，均不另論罪。又被告二人間係同居男女
    朋友關係，業據其等供承在卷，警方確亦係於上址同時查獲
    二人，是被告二人間既於案發期間共居一處，且因均有施用
    海洛因之習慣，故就海洛因部分互通有無，則被告甲○○主
    觀上顯有持續轉讓第一級毒品予其女友即同案被告乙○○之
    單一犯意甚明，復係於密接之時、地持續轉讓上開毒品，侵
    害單一法益，即應包括於一行為予以評價，為接續犯，應論
    以一次上開轉讓第一級毒品罪為已足，檢察官起訴意旨認應
    予分論併罰，容有誤會，應予更正。此外，關於轉讓海洛因
    之數量，被告二人均無法明確說出具體之數量，即無足夠之
    證據證明渠等相互間所轉讓之數量已逾上開條例第8 條第6
    項所定之一定數量，爰不依該項規定加重其刑，附此敘明。
(二)被告甲○○前因違反麻醉藥品管理條例案件，經臺灣高等法
    院以82年度上易字第3606號刑事判決判處有期徒刑六月確定
    ；又因違反藥事法案件，經本院以82年度訴字第1776號刑事
    判決判處有期徒刑一年六月，嗣因撤回上訴而確定；再因違
    反肅清煙毒條例案件，經臺灣高等法院以84年度上更一字第
    81號刑事判決判處有期徒刑三年六月確定。上開三案先經本
    院以84年度聲字第828 號裁定應執行有期徒刑四年八月確定
    ，入監執行後於84年10月21日縮短刑期假釋出監。惟其於假
    釋期間內再因違反肅清煙毒條例及藥事法案件，經本院以85
    年度訴字第2843號刑事判決分別判處有期徒刑三年八月、一
    年十月，應執行有期徒刑五年四月確定，與上開假釋經撤銷
    後之殘刑有期徒刑二年四月又九日接續執行後，復於89年12
    月1 日假釋出監。然被告甲○○於此次假釋期間內，又因施
    用毒品而經送觀察、勒戒及強制戒治，違反保護管束應遵守
    事項情節重大，再經撤銷假釋，原殘刑為有期徒刑三年十一
    月又二十二日，適因中華民國九十六年罪犯減刑條例施行，
    前揭五案經臺灣高等法院以96年度聲減字第67號裁定減刑後
    ，就前三案定應執行刑為有期徒刑三年、就後二案定應執行
    刑為有期徒刑三年六月確定，被告甲○○即於96年7 月16日
    執行完畢出監乙節，有其臺灣高等法院被告前案紀錄表一份
    附卷可稽，其受有期徒刑執行完畢後五年內，故意再犯有期
    徒刑以上之本罪，為累犯，應依刑法第47條第1 項之規定加
    重其刑。
(三)本院爰審酌被告二人有如犯罪事實欄所述之前科，有渠等之
    臺灣高等法院被告前案紀錄表各一份在卷可按，素行非佳，
    渠等除自行施用毒品外，尚互相轉讓海洛因，戕害對方之身
    心，犯罪之動機、目的、轉讓次數，兼衡渠等二人間為同居
    之男女朋友關係，復均有施用海洛因之習慣，是彼此間為免
    對方毒癮發作難受而互相轉讓毒品，雖非法之所許，然亦屬
    情有可原，惡性非重，暨被告二人犯罪後雖未完全認罪，然
    均坦承主要犯罪事實等一切情狀，認雖科以法定最低刑度即
    有期徒刑一年，猶有情輕法重過苛之憾，在客觀上足以引起
    一般人之同情，堪予憫恕，爰依刑法第59條之規定，酌量減
    輕其刑，而分別量處如主文所示之刑，以資懲儆。
(四)扣案之海洛因九包（驗餘淨重共計4.88公克）係屬查獲之第
    一級毒品，且為被告甲○○所有之物，除檢驗用罄部分外，
    均應依毒品危害防制條例第18條第1 項前段之規定，併予宣
    告沒收銷燬之。又上開海洛因九包均係以塑膠袋盛裝，是該
    毒品外包裝九只既係用於包裹毒品，防其裸露、潮濕，便於
    攜帶，可與毒品分離，自係供本案犯罪所用之物，且為被告
    甲○○所有，業據其供承在卷，爰均應依毒品危害防制條例
    第19條第1 項前段之規定併予宣告沒收。
據上論斷，應依刑事訴訟法第299 條第1 項前段，毒品危害防制
條例第8 條第1 項、第18條第1 項前段、第19條第1 項前段，刑
法第11條前段、第47條第1 項、第59條，判決如主文。
本案經檢察官陳旭華到庭執行職務。
中    華    民    國    98    年    10    月    28    日
                刑事第十庭  審判長法  官 李幼妃
                                  法  官 鄭凱文
                                  法  官 張紹省
以上正本證明與原本無異。
如不服本判決應於送達後十日內向本院提出上訴狀。
                                  書記官 周雅玲
中    華    民    國    98    年    10    月    28    日
附錄本案論罪科刑法條全文：
毒品危害防制條例第8 條第1 項
轉讓第一級毒品者，處一年以上七年以下有期徒刑，得併科新臺
幣一百萬元以下罰金。


司法院資訊處製作；財團法人民間司法改革基金會備份。
